臺灣桃園地方法院刑事判決
110年度訴字第517號
公  訴  人  臺灣桃園地方檢察署檢察官 
被      告  江瑞承




            莊羽傑




上列被告因詐欺案件，經檢察官提起公訴（109年度軍偵字第226
號、第227號、109年度偵字第31116號），被告於本院準備程序
進行中，就被訴事實為有罪之陳述，經本院告知簡式審判之旨，
並聽取當事人之意見，經合議庭裁定由受命法官獨任進行簡式審
判程序，判決如下：
    主  文
江瑞承共同以網際網路傳播工具對公眾散布而犯詐欺取財未遂罪
，處有期徒刑捌月。扣案之蘋果廠牌IPHONE 8型號之手機壹支沒
收。
莊羽傑共同以網際網路傳播工具對公眾散布而犯詐欺取財未遂罪
，處有期徒刑捌月。扣案之香菸貳包沒收。
    事  實
一、江瑞承、莊羽傑明知渠等並無摻有第二級毒品大麻成分之香
    菸可供販賣，江瑞承、莊羽傑竟共同意圖為自己不法之所有
    ，基於以網際網路傳播工具，對不特定公眾散布不實訊息
　　之詐欺取財犯意，推由江瑞承於民國109年10月16日下午5時
    33分，在在桃園市○○區○○路00號住處內以其所有之蘋果廠牌
    IPHONE 8型號之手機連結網際網路後，登入微信通訊軟體，
    使用暱稱「關」之帳號在公開聊天室「大桃園支援版」群組
    中張貼「有人要麻（菸圖示）？新的」之訊息，對外佯裝欲
    販售摻有大麻成分之香菸。適桃園市政府警察局平鎮分局龍
    岡派出所警員執行網路巡邏，察覺江瑞承、莊羽傑疑似兜售
    大麻香菸而陷於錯誤，遂以暱稱「小渣男」之帳號與江瑞承
    聯繫，議定以新臺幣（下同）8000元之價格，向江瑞承、莊
    羽傑購入摻有大麻成分之香菸2包，並相約109年10月18日晚
    間10時許在桃園市○○區○○○路○段000號之OK便利超商（下稱
    超商）前交易。嗣於同日晚間10時3分，江瑞承、莊羽傑前
    往超商內，且渠等並未攜帶摻有大麻成分之香菸2包到場，
    江瑞承於超商門口等待購毒者伺機交易。喬裝為購毒者之警
    員到場後，江瑞承即走入警員之車內確認購毒者身分，並告
    以摻有大麻成分之香菸2包持有者在超商內，警員便與江瑞
    承走入超商內，待莊羽傑從口袋內拿出其隨身攜帶平時使用
    之香菸2包（未含有第二級毒品大麻成分）後，警員旋於同
    日晚間10時10分表明身分當場逮捕江瑞承、莊羽傑，江瑞承
    、莊羽傑因而未能詐欺得逞。
二、案經桃園市政府警察局平鎮分局報告臺灣桃園地方檢察署檢
    察官偵查起訴。
    理  由
一、被告江瑞承、莊羽傑所犯非為死刑、無期徒刑、最輕本刑為
    3 年以上有期徒刑之罪或高等法院管轄之第一審案件，而於
    準備程序進行中，被告江瑞承、莊羽傑就被訴事實為有罪之
    陳述，經法官告知簡式審判程序之旨，並聽取當事人之意見
    後，合議庭裁定由受命法官獨任進行簡式審判程序，是本案
    之證據調查，依刑事訴訟法第273條之2規定，不受同法第15
    9條第1項、第161條之2、第161條之3、第163條之1及第164
    條至第170條規定之限制，合先敘明。
二、上揭犯罪事實，業據被告江瑞承、莊羽傑於本院準備程序及
    審判程序中均坦承不諱（詳見本院訴字卷第140至143頁、第
    183至186頁、第195至199頁、第214頁），並有桃園市政府
    警察局平鎮分局扣押筆錄、扣押品目錄表、職務報告、現場
    照片、微信對話紀錄截圖等件附卷可佐（詳見軍偵字第226
    號卷第45至48頁、第53頁、第55至57頁、第97至101頁），
    復有扣案之香菸2包、被告江瑞承所有之手機1支等物可資佐
    證。又扣案之香菸2包經送鑑驗，結果僅檢出Nicotine成分
    ，而未檢出第二級毒品大麻成分，有交通部民用航空局航空
    醫務中心航藥鑑字第0000000號鑑定書在卷可查（詳見軍偵
    字第227號卷第173頁）。是被告江瑞承、莊羽傑前揭任意性
    自白，核與事實相符，可以採信，故本件事證已臻明確，被
    告江瑞承、莊羽傑前開犯行已堪認定，應依法論罪科刑。
三、論罪科刑：
  ㈠按刑事偵查技術上所謂之「釣魚」者，則指對於原已犯罪或
    具有犯罪故意之人，司法警察於獲悉後為取得證據，以設計
    引誘之方式，佯與之為對合行為，使其暴露犯罪事證，待其
    著手於犯罪行為之實行時，予以逮捕、偵辦，因犯罪行為人
    主觀上原即有犯罪之意思，倘客觀上已著手於犯罪行為之實
    行時，自得成立未遂犯（最高法院106年度台上字第374號判
    決意旨參照）。經查，被告江瑞承、莊羽傑明知渠等並無摻
    有大麻成分之香菸可供販售，竟以隨身攜帶平時使用之香菸
    2包充當毒品進行交易，顯無販賣第二級毒品之真意，仍以
    網際網路作為傳播工具，在微信公開聊天室之「大桃園支援
    版」群組內，向不特定網友散布上開暗示販售大麻之虛假訊
    息而施以詐術，使上網瀏覽之不特定人，均可能因此受騙而
    交付財物，堪認已著手於詐欺取財犯罪之實行。惟因員警係
    為查緝毒品而喬裝買家，自始欠缺購買及交付財物之真意，
    且被告江瑞承、莊羽傑係在警方監視下當場查獲，事實上亦
    不能真正完成買賣，則依上開說明，僅能論以未遂。是核被
    告江瑞承、莊羽傑所為，均係犯刑法第339條之4第2項、第1
    項第3款之以網際網路對公眾散布而犯詐欺取財未遂罪。
　㈡被告江瑞承與莊羽傑彼此間就上開犯行，有犯意聯絡及行為
    分擔，應論以共同正犯。
　㈢被告江瑞承、莊羽傑已著手於犯罪行為之實行，因未能取得
    財物而不遂，為未遂犯，爰依刑法第25條第2項規定減輕其
    刑。
  ㈣爰審酌被告江瑞承、莊羽傑勞動能力均正常之成年人，有適
    當之謀生能力，卻不思以正當手段賺取財物，竟以事實欄所
    示方法對公眾施用詐術，再以隨身攜帶之香菸佯裝為摻有大
    麻成分之香菸交付，並收取與真正含有大麻之毒品相同之價
    格，藉此獲取不法利益，雖未詐得財物，但已危害社會信賴
    關係與治安，顯然欠缺法治及尊重他人財產權之觀念，行為
    殊值非難，惟念渠等犯後坦承犯行，態度尚可，兼衡被告江
    瑞承自述高中畢業之智識程度、目前從事汽車美容、家庭經
    濟狀況勉持之生活狀況；被告莊羽傑自述高中肄業之智識程
    度、目前從事CNC車床、家庭經濟狀況勉持之生活狀況等一
    切情狀，分別量處如主文所示之刑。
四、沒收部分：
  ㈠按供犯罪所用、犯罪預備之物或犯罪所生之物，屬於犯罪行
    為人者，得沒收之，刑法第38條第2 項前段定有明文。經查
    ：
  ⒈扣案之蘋果廠牌IPHONE 8型號手機1支(含門號0000000000號S
    IM卡1張)，為被告江瑞承所有，供其共同用為本案詐欺犯罪
    所用之物，業經被告江瑞承自承在卷（詳見本院訴字卷第14
    1頁），應依刑法第38條第2項前段規定宣告沒收。
  ⒉扣案之香菸2包，為被告莊羽傑所有，供其共同用為本案詐欺
    犯罪所用之物，業經被告莊羽傑陳述在卷（詳見軍偵字第22
    6號第93頁），應依刑法第38條第2項前段規定宣告沒收。
　㈡至扣案之蘋果廠牌IPHONE 11型號手機1支，固係被告莊羽傑
    所有，並無證據證明與被告莊羽傑本案犯行有何關聯，自無
    從宣告沒收。
　㈢另本件被告江瑞承、莊羽傑所涉本件犯行，因未及詐得財物
    即遭警方查獲，尚無詐欺所得之財物，自無從諭知沒收犯罪
    所得。
五、依刑事訴訟法第1條第2項、第273條之1第1項、第299條第1
    項前段，刑法第339條之4第2項、第1項第3款、第28條、第2
    5條第2項、第38條第2項前段，刑法施行法第1條之1第1項，
    判決如主文。
本件經檢察官李韋誠提起公訴，檢察官林曉霜到庭執行職務。　
中　　華　　民　　國　　111 　年　　2 　　月　　11　　日
                  刑事第十七庭    法　官　李思緯
以上正本證明與原本無異。
如不服本判決應於收受判決後20日內向本院提出上訴書狀，並應
敘述具體理由。其未敘述上訴理由者，應於上訴期間屆滿後20日
內向本院補提理由書(均須按他造當事人之人數附繕本)「切勿逕
送上級法院」。 
    　　　　　　　　　　　　　　　書記官　薛福山
中　　華　　民　　國　　110 　年　　2 　　月　　14　　日



附錄本案論罪科刑法條全文：
中華民國刑法第339條之4
犯第339條詐欺罪而有下列情形之一者，處1年以上7年以下有期
徒刑，得併科1百萬元以下罰金：
一、冒用政府機關或公務員名義犯之。
二、三人以上共同犯之。
三、以廣播電視、電子通訊、網際網路或其他媒體等傳播工具，
    對公眾散布而犯之。
前項之未遂犯罰之。